臺灣高雄地方法院民事判決　　　　　　　　　　　　　　九十四年度家訴字第二號
　　原　　　告　乙○○
　　訴訟代理人　石繼志　律師
　　　　　　　　邱超偉　律師
　　被　　　告　丙○○
　　　　　　　　丁○○
　　　　　　　　甲○○
右當事人間請求給付生活費事件，本院判決如下：
    主      文
原告之訴及其假執行之聲請均駁回。
訴訟費用由原告負擔。
    事實及理由
一、原告起訴主張：原告乙○○（民國四十一年二月二十日生）於七十年間即與被告
    之生母陳吳愛玉離婚，惟雙方育有已成年之子女即被告丙○○（六十五年四月二
    十七日生）、丁○○（六十七年二月二十五日生）、甲○○（七十年三月十九日
    生）等三人，因原告現罹尿毒病症，每星期須定期洗腎三次，已無謀生能力致無
    法維持自己之生活；而被告等三人現均已成年（未與原告同住）及有固定工作與
    收入，然均未盡扶養原告之責，履經原告向其等請求給付生活費迄未獲置理。為
    此，爰依民法第一千一百十四條第一款之規定，提起本件訴訟，並聲明求為判決
    被告等三人應自民國九十三年十一月十五日起，按月給付原告新臺幣（下同）一
    萬二千元（嗣於本院審理中擴張請求為一萬六千元）整，暨各自該應給付日起算
    至清償日止，按年息百分之五計算之遲延利息，並請依職權宣告假執行等語。
二、被告則以：原告請求被告等三人給付每月生活費用一萬二千元（嗣經擴張請求為
    一萬六千元），尚未依民法第一千一百二十條規定召集親屬會議決議，其請求不
    符法定要件等語置辯，並聲明求為判決駁回原告之訴及其假執行之聲請，及如受
    不利之判決，願供擔保請准免為假執行等語。
三、按直系血親相互間互負扶養之義務，受扶養權利者，以不能維持生活而無謀生能
    力者為限，民法第一千一百十四條第一款、第一千一百十七條第一項分別定有明
    文。惟扶養之方法，應由當事人協議定之。不能協議時，由親屬會議定之，民法
    第一千一百二十條亦定有明文。而所謂「扶養之方法」有二，一為迎養於扶養義
    務人之家，一為支給一定生活必需品或費用，而後者有定期給付與不定期給付，
    及設定養贍財產而供扶養權利人使用收益等各種方法（戴炎輝、戴東雄合著「中
    國親屬法」八十九年五月修訂版第五四一、五四二頁參照）。次按受扶養權利者
    ，應否與負扶養義務者同居一家而受扶養，抑應彼此另居，由負扶養義務者按受
    扶養權利者需要之時期，陸續給付生活資料或撥給一定財產，由受扶養權利者自
    行收益以資扶養，係屬扶養方法之問題，依民法第一千一百二十條之規定，應由
    當事人協議定之，不能協議時，應由親屬會議定之；須俟對於親屬會議之決議有
    所不服，或親屬會議仍不能議定時，始得向法院聲訴，不得因當事人未能達成協
    議即逕向法院請求裁判（最高法院二十六年鄂上字第四○一號、七十八年台上字
    第七二九號判決意旨參照），核先敘明。
四、經查，本件原告主張其為被告丙○○、丁○○、甲○○之生父，及原告現因罹患
    尿毒病症，已無謀生能力致無法維持自己之生活等情，已據被告等三人到庭不為
    否認，堪信被告等三人對原告確負有扶養之義務，並無疑義。嗣原告聲明求為判
    決被告等三人應按月給付原告扶養費一萬六千元等前情，則據被告到庭以：原告
    未依民法第一千一百二十條規定召集親屬會議決議，其請求不符法定要件等語置
    辯。本件兩造間就被告應給付原告扶養費數額此扶養方法既未能達成協議，且原
    告訴訟代理人亦自陳：「原告於起訴前因不懂法律要件，且召開親屬會議也有困
    難，所以並未召開親屬會議」等語明確在卷（詳本院九十四年一月十八日言詞辯
    論筆錄）。揆諸前揭法律規定與最高法院判決意旨所示，此項扶養費數額本應先
    由原告之法定親屬會議定之，對於親屬會議之決議有所不服，或親屬會議仍不能
    議定時，始得向法院聲訴；質言之，原告不得未經親屬會議決議，即逕行訴請法
    院判命扶養義務人之被告給付原告若干扶養費。從而，本件原告依民法第一千一
    百十四條第一款規定，求為判決被告等三人應自九十三年十一月十五日起，按月
    給付原告一萬六千元整，暨各自該應給付日起算至清償日止，按年息百分之五計
    算之遲延利息等語，顯係欠缺權利保護必要之要件，其訴為顯無理由，爰不經言
    詞辯論，逕以判決駁回之。又原告之訴暨經駁回，其假執行之聲請即失所附麗，
    爰一併予以駁回。
五、末查，本院係以原告所提本件訴訟為顯無理由，逕以判決駁回之；而依實務及學
    者通說，本件判決僅係形式判決，倘原告就上開欠缺事項予以補正完備，仍可再
    行起訴，不受一事不再理原則之適用，附此敘明。
六、據上論結，本件原告之訴為顯無理由，依民事訴訟法第二百四十九條第二項、第
    七十八條，判決如主文。
中　　　華　　　民　　　國　　九十四　　年　　　三　　　月　　　三　　　日
                                　臺灣高雄地方法院家事法庭
                                    法      官　柯盛益
右為正本係照原本作成
如對本判決上訴，須於判決送達後廿日內向本院提出上訴狀
中　　　華　　　民　　　國　　九十四　　年　　　三　　  月　　  三　　  日
                                    法院書記官　鄭裕一
